【裁判字號】    97,訴,102
【裁判日期】    970708
【裁判案由】    第三人異議之訴
【裁判全文】
臺灣屏東地方法院民事判決               97年度訴字第102號
原      告  丙○○
被      告  內政部營建署
法定代理人  乙○○
訴訟代理人  丁○○
上列當事人間第三人異議之訴事件，本院於民國97年6 月24日言
詞辯論終結，判決如下：
    主  文
原告之訴駁回。
訴訟費用由原告負擔。
    事實及理由
一、原告起訴主張：被告以訴外人張甲○○積欠債務為由，持本
    院於民國92年4 月7 日核發債權憑證為執行名義，向本院聲
    請強制執行張甲○○所有坐落屏東縣屏東市○○段714 地號
    土地，權利範圍10,000分之65，及建號6068號門牌號碼屏東
    縣屏東市○○路403 巷6 號5 樓之1 房屋（下稱系爭房地）
    ，經本院以96年度執字第37463 號執行事件受理在案。惟張
    甲○○自90年10月29日起至94年10月29日止，將系爭房地設
    定典權予原告，於典期屆滿後，經過2 年，仍未以原典價回
    贖，原告已依民法第923 條第2 項規定取得系爭房地所有權
    ，且經本院以96年度訴字第656 號確認所有權登記請求權存
    在事件和解確定在案。茲系爭房地已為原告所有，被告就系
    爭房地向本院民事執行處聲請強制執行即有違誤，爰依法提
    起本件異議之訴，請求撤銷前開強制執行程序等語。並於本
    院聲明：本院96年度執字第37463 號執行事件就系爭房地所
    為之強制執行程序應予撤銷。
二、被告則以：原告主張與訴外人張甲○○於90年10月29日就系
    爭房地之典權約定，未依法辦理登記，不生效力。縱原告係
    系爭房地之典權人，然原告就系爭房地所取得之典權設定於
    被告所有抵押權登記之後，參照司法院大法官釋字第119 號
    解釋，被告所有之抵押權物權不受影響。況原告主張所有之
    典權約定期限僅4 年，縱出典人張甲○○未回贖，原告亦不
    得取得系爭房地所有權等語，資為抗辯。並於本院聲明：原
    告之訴駁回。
三、被告以訴外人張甲○○積欠債務為由，持本院於92年4 月7
    日核發債權憑證為執行名義，向本院聲請強制執行系爭房地
    ，經本院民事執行處以96年度執字第37463 號執行事件受理
    在案之事實，業據本院調閱96年度執字第37463 號執行卷宗
    核閱屬實。是本件本院所應審究者為：(一)原告就系爭房地是
    否取得典權？(二)原告是否因訴外人張甲○○未於約定典權回
    贖時間內回贖，而取得系爭房地所有權？(三)原告是否得請求
    撤銷本院就系爭房地所為之強制執行程序？經查：
  (一)有關原告就系爭房地是否取得典權部分：
  1.按不動產物權，依法律行為而取得設定、喪失、及變更者，
    非經登記，不生效力；次按稱典權者，謂支付典價，占有他
    人之不動產，而為使用及收益之權，民法第758 條、第911
    條定有明文。而典權係屬不動產物權，依法律行為而取得設
    定者，依前揭規定，須經登記，始生效力。
  2.原告主張於90年10月29日與系爭房地所有權人張甲○○訂立
    典權契約之事實，有典權契約書附卷可稽，復為證人張甲○
    ○於本院證述在卷，堪認原告主張前開事實為真實。惟原告
    與張甲○○訂立典權契約後，並未向屏東地政事務所辦理典
    權設定登記，亦有土地登記謄本在卷可按，依前揭說明，原
    告僅對張甲○○有請求協同辦理典權登記之債權請求權，尚
    未因典權設定取得典權物權權利，足資認定。
  (二)有關原告是否因訴外人張甲○○未於約定典權回贖時間內回
    贖，而取得系爭房地所有權部分：
    按典權定有期限者，於期限屆滿後，出典人得以原典價回贖
    典物。出典人於典期屆滿後，經過二年，不以原典價回贖者
    ，典權人即取得典物所有權，民法第923 條固定有明文。惟
    原告並未就系爭房地取得典權，已據前述，則原告亦無從因
    約定典權回贖期間內張甲○○未回贖而取得系爭房地所有權
    ，應堪認定。
  (三)有關原告是否得請求撤銷本院就系爭房地所為之強制執行程
    序部分：
    按第三人就執行標的物有足以排除強制執行之權利者，得於
    強制執行程序終結前，向執行法院對債權人提起異議之訴，
    強制執行法第15條定有明文。茲原告並未取得系爭房地所有
    權，已如前述，原告對於系爭房地是否有其他足以排除強制
    執行之權利，亦未見原告再行主張及舉證，則原告請求撤銷
    本院96年度執字第37463 號對於系爭房地之強制執行程序，
    即屬無據。
四、綜上所陳，原告對於系爭房地並無足以排除強制執行之權利
    ，其提起本件第三人異議之訴請求撤銷對於系爭房地之強制
    執行程序，即無理由，應予駁回。
據上論結，本件原告之訴為無理由，依民事訴訟法第78條，判決
如主文。
中    華    民    國    97    年    7     月    8     日
                  民事第一庭    法  官  邱玉汝
正本係照原本作成。
如對判決上訴，須於判決送達後20日內向本院提出上訴狀，其未
表明上訴理由者，應於提出上訴後20日內向本院補提理由書狀（
均須按他造當事人之人數附繕本）。
中    華    民    國    97    年    7     月    14    日
                                書記官  魏慧夷


司法院資訊處製作；財團法人民間司法改革基金會備份。
